臺灣臺南地方法院刑事判決　　　　　　　 93年度易字第809號
公　訴　人　臺灣臺南地方法院檢察署檢察官
被　　　告　丙○○
上列被告因違反毒品危害防制條例案件，經檢察官提起公訴（93
年度毒偵字第1224號），本院判決如下：
    主  文
丙○○無罪。
    理  由
一、公訴意旨略以：丙○○前因施用毒品案件，經觀察、勒戒後
    ，認無繼續施用毒品之傾向，由臺灣雲林地方法院檢察署檢
    察官於民國91年11月19日，以91年度毒偵字第 627號不起訴
    處分確定，並於91年11月19日觀察、勒戒執行完畢釋放。詎
    於釋放後五年內，復基於施用第二級毒品安非他命之犯意，
    於93年6月23日晚間7時15分許回溯96小時內某時，在不詳地
    點施用第二級毒品安非他命。又基於持有第一級毒品海洛因
    之犯意，於93年 6月22日，在高雄市某處收受海洛因毒品一
    包（驗餘淨重０．一四公克）而持有之，嗣於93年 6月23日
    下午 1時30分許，在臺南市○○街41號「大有旅社」為警發
    覺形跡可疑，而經其同意搜索其所居住之大有旅社202室，
    並在其所有之行動電話內扣得安非他命一包（含袋重０．四
    公克）及海洛因一包（驗餘淨重０．一四公克），並經其同
    意採集尿液送檢結果呈安非他命陽性反應始知上情。
二、公訴人上開所認，無非以被告於警局及偵查中坦承持有第一
    級毒品海洛因、第二級毒品安非他命，被告之尿液經檢驗後
    呈安非他命，扣案之海洛因、安非他命各一包等資為論據。
    訊據被告於審理中固已坦承施用第二級毒品，惟辯稱：我在
    大有旅社被查獲時，我既非現行犯，亦非通緝犯，亦無精神
    恍惚，警察無搜索票，未出示證件，就只是一直要我開門，
    之後更直接破門而入，並且未經過我同意，即逕行搜索。警
    察搜到毒品時，我正在浴室換衣服，換好衣服出來後，警察
    就說他們有查扣到毒品。我被帶回警局製作筆錄時，曾表示
    要委任律師，但因律師之電話號碼記載在行動電話裡，警察
    不讓我查詢電話號碼，所以我就不配合製作筆錄，後來因警
    察一直折磨我，我根本未看筆錄內容，就簽名了等語。
三、按犯罪事實應依證據認定之，無證據不得認定犯罪事實。不
    能證明被告犯罪者，應諭知無罪之判決。又除法律另有規定
    外，實施刑事訴訟程序之公務員因違背法定程式取得之證據
    ，其有無證據能力之認定，應審酌人權保障及公共利益之均
    衡維護。刑事訴訟法第154條第2項、第301條第1項前段、第
    158條之4分別定有明文。經查：
  (一)本案執勤員警係因大有旅社人員報案，始前往被告投宿之房
    間了解狀況，並進而在房間內查扣到二包毒品，隨後即展開
    偵查行動等情，業據證人即案發時任職大有旅社之員工乙○
    ○到庭證述：「（警察為何在當天會到大有飯店去？目的為
    何？）因為當天下午二點我要交班，可是被告還沒有退房，
    所以我通知大有飯店老闆、老闆娘，請他們處理。．．．，
    後來老闆上去被告住宿之房間敲門，結果都沒有反應，所以
    我們就打電話給管區」、「（警察來了以後，如何處理此事
    ？）警察來了以後，說要有一位女性員工在場陪同處理，就
    由我陪同處理」、「找到東西以後，警察在房間裡面有對被
    告上手銬」等語明確。因此，本案關鍵點，在於員警取得扣
    案毒品，有無違背刑事訴訟法所定程序。
  (二)依證人即執行搜索之員警甲○○到庭證述：「（你在現場如
    何處理？）我到現場後，會同飯店經理、服務生到被告房間
    敲門，被告從門縫看到我穿制服，但就是不開門，我就在那
    邊跟被告講很久，被告說她要換衣服，可是她明明有穿睡衣
    ，我講了幾分鐘後，就說如果不開門我就要撞門，被告才開
    門」等語，員警以脅迫要將門撞開為手段，強令被告打開房
    門，顯見被告並未同意員警進入房間，因此員警最後雖強行
    進入，但在未取得被告明示同意前，自無法將被告開門讓員
    警入內之行為，一併視同被告同意員警可進一步搜索。
  (三)又卷附搜索扣押筆錄上雖記載，該次搜索係經被告同意後而
    執行，然被告於本院中已否認上開簽名同意搜索係出於其所
    自願，且證人乙○○於審理中亦證述：「（警察進去以後，
    如何處理？）就整個房間都找，包括行李、包包，還有天花
    板，就是能夠頂開之東西都去找」、「（警察開始抄東西之
    前，有無對被告說過什麼話？）一共有二位警察來，其中一
    位比較內行，看被告臉色不好，有問被告是否吸食安非他命
    ，被告回答沒有，警察在檢查之前有徵求被告同意，被告最
    先不讓警察檢查，後來就同意」、「（警察有無找到東西？
    ）從手機裡找到東西」、「（警察進入房間之前，有無出示
    法院之搜索票？）沒有」、「（被告是否同意警察搜索？）
    警察沒有搜索票，開了門之後，被告還是沒有同意，但是被
    告後來無法反抗，所以就默認了，我剛剛說被告後來同意，
    就是這個意思」、「（你所謂無法反抗是因為警察先查被告
    證件，查到被告有毒品前科後，被告就沒有表示意見，還是
    已經開始搜索，被告一個女孩子沒有能力反駁？）進入房間
    後，查到被告有前科，被告還是不同意警察搜索，後來一個
    警察跟被告對話，另一個警察就已經開始搜索房間了」等語
    。是員警在與被告交涉同時，事實上既已開始著手進行搜索
    ，顯見該次搜索確實未徵得被告同意，且不因事後員警將被
    告帶回警局偵訊時，要被告於搜索扣押筆錄上補簽名，即可
    改變上開搜索未經被告同意之事實，況且被告在員警已搜出
    毒品情況下，又有何餘地拒絕簽名。因此，被告抗辯搜索未
    經同意等情，並無不實。
  (四)至於上開搜索雖非基於被告同意而為，然是否符合刑事訴訟
    法上所謂之「逕行搜索」。按刑事訴訟法第131條第1項規定
    「有左列情形之一者，檢察官、檢察事務官、司法警察官或
    司法警察，雖無搜索票，得逕行搜索住宅或其他處所：(1)因
    逮捕被告、犯罪嫌疑人或執行拘提、羈押，有事實足認被告
    或犯罪嫌疑人確實在內者。(2)因追躡現行犯或逮捕脫逃人，
    有事實足認現行犯或脫逃人確實在內者。(3)有明顯事實足信
    為有人在內犯罪而情形急迫者」。準此以觀，本案被告既非
    遭逮捕、拘提、羈押或因現行犯而遭追躡，顯非該條第1項
    第1、2款規定得逕行搜索之情形。另如前述，大有旅社係因
    被告住宿時間已屆期猶未主動通知續住，且於老闆前往敲門
    時，亦無回應等原因，而向警方報案，並非獲悉被告在房間
    內為犯罪行為而要求警方前往處理，且員警到達現場後，亦
    無客觀事證可信被告在內犯罪，而情況急迫。因此員警自無
    從爰引該條第1項第3款規定逕行搜索。
  (五)綜上所述，員警於本案採行之搜索，事先既未聲請搜索票，
    亦無經過被告同意，且與逕行搜索要件亦不相符，該次搜索
    顯屬違法。而衡諸被告所犯之罪名僅為施用第二級毒品罪，
    及持有第一級毒品罪，且施用毒品又屬自戕行為，另被告持
    有毒品數量甚微，而單純施用及持有毒品並無其他直接被害
    人，被告之行為對社會治安造成之危害不大。然反觀員警在
    未經被告同意前，即強行進入被告居住之房間內，且在無客
    觀事證足證被告犯罪，情況急迫前，即恣意翻動在房間內之
    任何一項物品，侵害到憲法保障一般人民所得以享有之隱私
    權、行動自由權及財產權。倘毫無條件容許以此方式取得證
    據，人民將生活於隨時可能受違法搜索之恐懼中。況且，被
    告並非將出國遠行，員警如依法定程序，亦可能查獲到該項
    證物。因此，為達到人權保障及公共利益之均衡維護，依照
    比例原則，本案違法搜索取得之毒品，應認不具證據能力，
    而應予排除適用。且為貫徹前開目的，在被告被查獲到毒品
    後，被強行戴上手銬，帶回警局製作筆錄時所為承認扣案毒
    品為朋友綽號「阿平」所交付之供述，及同意警察採取尿液
    ，嗣後移送臺南地方法院檢察署檢察官偵訊時，承認扣案毒
    品為「阿平」所交付，要轉交予綽號「阿發」之供述，另於
    本院審理中坦承施用第二級毒品等語，上開證據之取得，因
    均源自於最初之違法搜索，亦即倘被告未被查扣到持有毒品
    ，其自無庸接受嗣後一連串偵查行為，警方當然亦無從取得
    被告之供述及採取其尿液，因此上開證據亦應予排除適用。
  (六)本案公訴人所舉之證據，因均不具證據能力而無法適用，此
    外，復無其他合法取得之證據足資證明被告犯罪，依上說明
    ，應為被告無罪之諭知。
據上論斷，應依刑事訴訟法第301條第1項前段，判決如主文。
本案經檢察官陳本良到庭執行職務
中　　華　　民　　國　　94　　年　　7　　月　　27　　日
　　　　　　　　　刑事第五庭    審判長法　官  林英志
　                                    法  官  張家瑛
                                      法  官  包梅真
以上正本證明與原本無異。
如不服本判決，應於收受送達後10日內向本院提出上訴書狀（應
附繕本）。
　　　　　　　　　　　　　　　　　　  書記官  張富
中　　華　　民　　國　　94　　年　　8 　　月　　1 　　日
